臺灣高雄地方法院刑事裁定　　　　　　 96年度交聲字第735號
原處分機關　交通部公路總局高雄區監理所
異　議　人　甲○○
上列異議人因聲明異議案件，對於交通部公路總局高雄區監理所
民國96年8 月10日所為之處分（原處分：高監自裁字第裁80-NO0
000000號），聲明異議，本院裁定如下：
    主  文
原處分關於罰鍰新臺幣肆萬玖仟伍佰元之部分撤銷。
前項撤銷部分不罰。
其他異議駁回。
    理  由
一、聲明異議意旨略以：異議人即受處分人於民國96年7 月16日
    14時30分許，駕駛ZO-6307 號自用小客車至高雄縣大寮鄉○
    ○路與民揚路路口處附近路旁停放，並至附近黃昏市場內飲
    酒後，於同日17時許，回至上開停車地點之車內休息，伊並
    未酒後駕駛，為此爰提出異議等語。
二、按「汽車駕駛人，駕駛汽車經測試檢定，酒精濃度超過規定
    標準者，處新台幣（下同）15000 元以上60000 元以下罰鍰
    ，並當場移置保管其車輛及吊扣其駕駛執照1 年；因而肇事
    致人受傷者，並吊扣其駕駛執照2 年；致人重傷或死亡者，
    吊銷其駕駛執照，並不得再考領」，道路交通管理處罰條例
    第35條第1 項第1 款定有明文；又「服用毒品、麻醉藥品、
    酒類或其他相類之物，不能安全駕駛動力交通工具而駕駛者
    ，處1 年以下有期徒刑、拘役或3 萬元以下罰金」，刑法第
    185 條之3 亦有明文。再按94年2 月5 日公布施行之行政罰
    法第26條規定：「一行為同時觸犯刑事法律及違反行政法上
    義務規定者，依刑事法律處罰之。但其行為應處以其他種類
    行政罰或得沒入之物而未經法院宣告沒收者，亦得裁處之。
    前項行為如經不起訴處分或為無罪、免訴、不受理、不付審
    理之裁判確定者，得依違反行政法上義務規定裁處之」，此
    即學理上所謂「一事不二罰原則」。準此，汽車駕駛人一個
    酒後駕車行為，經測試檢定酒精濃度超過規定標準，而同時
    涉有刑法第185 條之3 公共危險罪嫌時，道路交通管理處罰
    機關除有行政罰法第26條第1 項但書得處以其他種類行政罰
    者之情形，得裁處其他種類行政罰外，關於罰鍰部分，即應
    依上開行政罰法第26條及道路交通管理處罰條例第10條規定
    移送地方法院檢察署處理，且除於移送後再有上開行政罰法
    第26條第2 項所定不起訴等事由，得依違反行政法上義務規
    定裁處之情形外，尚不得逕依道路交通管理處罰條例第35
    條第1 項第1 款規定，裁處行為人罰鍰之行政罰。
三、經查：本件異議人於96年7 月16日16時許，在高雄縣大寮鄉
    ○○路黃昏市場飲酒後，至同日16時40分許，已達不能安全
    駕駛動力交通工具之程度，仍駕駛車牌號碼ZO-6307 號自用
    小客車沿高雄縣大寮鄉○○路由北往南方向直行。嗣於同日
    16時45分許，異議人行至高雄縣大寮鄉○○路與民揚街交岔
    路口，欲將上揭車輛停放在成功路西側路旁時，因倒車不慎
    ，先擦撞停放在其後方，案外人曾明得所有車牌號碼4032-F
    X 號自用小客車，因而導致停放在案外人曾明得後方，案外
    人莊木榮所有車牌號碼LC-0467 號自用小客車及案外人王昌
    鵬所有車牌號碼E8-3222 號自用小客車受到連環碰撞後，異
    議人又不慎擦撞停放在其前方，案外人陳智明所有車牌號碼
    ZP -1355號自用小客車，而經警於同日17時30分許對其施以
    酒精濃度測試，測得其呼氣中所含酒精濃度達每公升1.41毫
    克等情，業據異議人於同日警詢中供承不諱，並有證人即被
    害車主陳智明、曾明得、莊木榮及王昌鵬等人於警詢中證述
    之情節可據，及酒精濃度測試單、道路交通事故現場圖、調
    查報告表（一）、（二）各1 份、現場蒐證照片8 張等件附
    於本院96年度交簡字第4169號卷可稽，堪可認定，是異議人
    於提起本件異議時復辯稱伊無酒後駕駛之行為云云，殊無可
    採，此觀其於異議狀中自陳：「‧‧‧縱然是到車上休息，
    乃是有意識不清而至（應為「致」之誤）操作不當或機械故
    障之意外，用車人終究是會遇到」等語益明。惟查，異議人
    因有上揭酒後駕車行為而涉犯公共危險罪嫌經警移送臺灣高
    雄地方法院檢察署，由該署檢察官於96年10月22日以96年度
    偵字第29527 號聲請簡易判決處刑，並經本院於96年12月17
    日以96年度交簡字第4169號判處拘役55日等情，亦經本院依
    職權調取上開公共危險案卷核閱屬實，是異議人上開酒後駕
    車經測試檢定超過規定標準之行為，自屬一行為同時觸犯刑
    事法律及違反行政法上義務規定。揆諸上揭「一事不二罰」
    之法規意旨，受處分人上述酒後駕車違規之情事，除其行為
    應處以其他種類行政罰即吊扣駕駛執照12個月部分並接受道
    路交通安全講習，亦得裁處之外，其違反行政法上義務而受
    處罰鍰49500 元部分，依行政罰法第26條第1 項前段規定，
    僅得依刑事法律處罰，自不再依上揭道路交通管理處罰條例
    等規定裁罰之。
四、綜上所述，原處分機關高雄市政府對異議人上開違規行為據
    以裁罰，有關罰鍰49500 元之部分，即有未洽，受處分人所
    為異議，為有理由，原處分此部分之裁罰應予撤銷，並為不
    罰之諭知；至就吊扣駕照12個月及接受道路交通安全講習之
    裁處，因別有管制目的存在而無違誤，故異議人此部分聲明
    異議，乃屬無據，應予駁回。
五、依道路交通案件處理辦法第19條、第20條之規定，裁定如主
    文。
中　　華　　民　　國　　96　　年　　12　　月　　28  　日
                  交通法庭  法　官　蔣志宗
以上正本證明與原本無異。
如不服本裁定，應於收受送達後5 日內向本院提出抗告狀。
中　　華　　民　　國　　96　　年　　12　　月　　28　　日
　　　　　　　　　　　　　　書記官　李憶如
